臺灣士林地方法院刑事判決　　　　　　　　　　　　　九十年度交易字第二四七號
　　聲　請　人　臺灣士林地方法院檢察署檢察官
　　被　　　告　丙○○
　　選任辯護人　郭士功律師
右列被告因過失傷害案件，經檢察官聲請簡易判決處刑（九十年度偵字第七三○七號
），本院認為不宜逕以簡易判決處刑，改依通常程序審理，判決如左：
    主  文
丙○○因過失傷害人，處有期徒刑貳月，如易科罰金，以佰元折算壹日。緩刑貳年
。
    事  實
一、丙○○於民國九十年三月七日上午八時二十五分許，騎乘車號ＡＺＬ─九三八號
    重機車，沿台北市南港區基隆河旁無名路由東往西方向行駛，於行經同路段基二
    號疏散門前時，本應注意車前狀況，並隨時採取必要之安全措施。適甲○○騎乘
    車號ＬＤＸ─一五九號機車在丙○○之左前方同向行駛，依當時情形，天色晴，
    光線佳，丙○○並無不能注意之情形，竟疏未注意保持相當之安全距離，致其所
    騎乘之前開重機車自後擦撞甲○○所騎乘之車號ＬＤＸ─一五九號重型機車，甲
    ○○因而人車倒地，受有左膝十字韌帶部分斷裂、左膝挫傷紅腫、右肘擦傷等傷
    害。丙○○在現場稍作停留未經報案即駛離。
二、案經甲○○訴由台北市政府警察局南港分局移送臺灣士林地方法院檢察署檢察官
    偵查，聲請以簡易判決處刑，本院認為不宜逕以簡易判決處刑，改依通常程序審
    判。
    理  由
一、訊據被告固坦承於右揭時、地，其前開機車倒地，告訴人甲○○之機車亦倒地之
    事實，惟辯稱：告訴人之機車騎在伊左前方，告訴人之機車突然偏過來，伊緊急
    煞車，致機車倒地，但未有擦撞到告訴人之機車，告訴人之機車係另行倒地等語
    。經查：
    (一)本件經到場處理本件車禍之警察乙○○檢視此二部機車倒地之刮地痕，為同方
      向，告訴人之機車刮地痕在前，被告機車之刮地痕在後，前者之尾端距離後者
      之尾端僅約五十公分，此有道路交通事故調查報告表一份可稽，並經乙○○到
      庭證述明確（見本院九十一年一月二十四日訊問筆錄），足見二車倒地之位置
      相近，此與被告及告訴人所述其二人機車均倒在現場之情相符，惟本件所爭執
      者，係被告之機車是否撞及告訴人之機車，致告訴人之機車倒地。告訴人於警
      訊、偵查及本院審理中迭為相同之陳述，指摘被告自後擦撞告訴人之機車，致
      告訴人機車倒地（見臺北市政府警察局九十年三月七日交通事故談話紀錄表、
      同年四月十七日警訊筆錄、檢察官九十年八月七日訊問筆錄及本院同年十一月
      十三日訊問筆錄），又被告於警訊中亦坦承：當時伊騎機車，突然騎在伊前面
      之告訴人向右方行駛，伊一時反應不過來，煞車不住，而撞到該部機車，伊等
      都跌倒了等情綦詳（見九十年三月十五日交通事故談話紀錄表及同年五月十六
      日警訊筆錄），復據道路交通事故補充資料表記載，告訴人之機車後車尾檔泥
      板撞損，綜上足認是被告之機車自後擦撞告訴人之機車，告訴人之機車因而倒
      地。雖被告之機車車頭並無明顯之碰撞擦痕，此經警員勘驗，製有台北市政府
      警察局交通警察大隊交通事故車輛勘驗紀錄表一份及照片二張在卷足稽，並經
      到庭證實（見本院訊問筆錄），然擦撞前被告有緊急煞車，此經被告於警訊時
      敘明，被告機車碰撞之力道可能不大，據此，被告之機車碰撞後，卻有可能未
      留下碰撞之痕跡，被告辯稱其機車無擦撞痕跡，可證明未擦撞云云，即不足採
      。被告雖稱告訴人之機車突然偏右云云，然經告訴人否認，且依撞及之部位係
      告訴人之機車位於被告機車之前方，兩車原非併行狀態，兩車肇事前之告訴人
      之機車有否突然偏右，無從證實之。又告訴人甲○○確因本件車禍受有傷害等
      情，並有九十年三月二十七日三軍總醫院附設民眾診療服務處、九十年四月七
      日、同年五月三十日國立台灣大學附設醫院、同年三月二十日建榮中醫診所、
      同年八月八日台北市立忠孝醫院診斷證明書各一紙、及同年四月十七日國立台
      灣大學附設醫院出院告訴人病歷摘要、同院告訴人病歷及台北市立忠孝醫院病
      歷各一份在卷可參。按汽車行駛時，駕駛人應注意車前狀況，並隨時採取必要
      之安全措施，道路交通安全規則第九十四條第三款定有明文，被告駕車自應注
      意前開規定，且依當時情形並無不能注意之情形，竟疏未注意上開規定，致自
      後追撞在前之告訴人機車，其有過失甚為顯然，而被告之過失行為與告訴人所
      受傷害間，復具有相當因果關係，被告犯行堪以認定。雖告訴人騎乘機車載其
      妻兒各一人，超過規定之限載人數，惟於車禍之發生原因尚難認為與有過失。
      此外，依台北市政府警察局交通警察大隊之分析研判，及臺北市政府警察局台
      北市車輛行車事故鑑定委員會、台北市車輛行車事故鑑定案件覆議委員會亦均
      同認被告涉嫌未注意車前狀況，為本件事故之肇事原因，有台北市政府警察局
      交通警察大隊交通事故分析研判表、臺北市政府警察局南港分局交通分隊道路
      交通事故補充資料表、台北市車輛行車事故鑑定委員會鑑定意見書、台北市車
      輛行車事故鑑定案件覆議意見書各一份附卷可稽。
二、告訴人所受之傷，經治療後，其膝蓋之功能未完全喪失效用，尚未達於重傷之程
    度，核被告所為，係犯刑法第二百八十四條第一項前段之過失傷害罪。爰審酌被
    告之過失程度、告訴人之傷勢，及被告肇事後於審理中願分期給付一百二十萬元
    賠償告訴人，惟因不願意提供擔保致告訴人不同意該和解條件，與被害人無法達
    成民事和解賠償等一切情狀，判處如主文所示之刑，並諭知易科罰金之折算標準
    。又被告前未曾受有期徒刑以上刑之宣告，有台灣高等法院被告全國前案紀錄表
    一份在卷足憑，其因一時失慮，偶罹刑典，經此刑之宣告後，應知警惕而無再犯
    之虞，本院因認暫不執行其刑為當，予以宣告緩刑二年，用啟自新。聲請人另認
    被告超速駕駛云云，惟關於被告超速之證據，聲請人所引用之證據僅為被告於九
    十年三月十五日接受警方談話之交通事故談話紀錄表及同年五月十六日之警訊筆
    錄，並無其他佐證，經查被告事後否認有超速之情形，辯稱：當時時速為何，因
    係在專心開車而未加以注意之情況下，不知確實時速為多少等語，參以一般人駕
    車，咸少一直注意時速表，難以精確知情肇事當時之時速，因此肇事當時被告有
    否超速，尚難以其自白遽以認定，聲請人以被告尚有超速之過失云云，自不足採
    。
據上論斷，應依刑事訴訟法第四百五十二條、第二百九十九條第一項前段、刑法第二
百八十四條第一項前段、第四十一條第一項前段、第七十四條第一款，罰金罰鍰提高
標準條例第一條前段、第二條，判決如主文。
本案經檢察官陳俊宏到庭執行職務
中      華      民      國      九十一      年      六      月    五    日
                                  臺灣士林地方法院刑事第四庭
                                          法  官  趙  文  卿
右正本證明與原本無異。
如不服本判決，應於判決送達後十日內，向本院提出上訴狀。
                                          書記官  林  慧  芬
中      華      民      國      九十一      年      六      月   十三   日
附錄本案論罪科刑法條全文：
刑法第二百八十四條第一項前段：
  因過失傷害人者，處六月以下有期徒刑、拘役或五百元以下罰金。
